【裁判字號】    88,重上,89
【裁判日期】    901218
【裁判案由】    確認債權不存在
【裁判全文】
臺灣高等法院臺中分院民事判決  八十八年度重上字第八九號
    上  訴  人  戊○○兼葉水.
    被上訴  人  甲○○
右當事人間請求確認債權不存在事件，上訴人對於中華民國八十八年五月十一日台灣
彰化地方法院八十七年度訴字第六四六號第一審判決提起上訴，本院判決如左：
    主    文
上訴駁回。
第二審訴訟費用由上訴人連帶負擔。
    事實及理由
一、本件上訴人葉水永於民國（下同）八十九年十一月八日死亡，有上訴人提出戶籍
    謄本影本附卷可稽，由繼承人即上訴人戊○○，繼承人丁○○、丙○○、乙○○
    聲明承受訴訟，核無不合，合先敘明。
二、按確認法律關係之訴，非原告有即受確認判決之法律上利益者，不得提起之，民
    事訴訟法第二百四十七條第一項前段定有明文。亦即原告提起確認之訴，必須其
    主張之法律關係存否在當事人間不明確，致原告之權利或其他法律上地位有不安
    之危險，有以確認判決除去之必要，其在法律上始有受判決之利益。查上訴人起
    訴主張：被上訴人將已經由上訴人之被繼承人葉水永，以其所有坐落彰化縣溪州
    鄉○○段二七０一地號、地目田、面積零點二四二六公頃土地全部及門牌號碼彰
    化縣溪州鄉○○路○段二二五號、建號三二號建物（下簡稱上開房地）代物清償
    完畢之三張本票票據債權，分別聲請台灣彰化地方法院以八十七年度票字第一三
    九四號、八十七年度票字第一三九八號裁定准予強制執行，嗣並據以聲請台灣彰
    化地方法院民事執行處就上訴人之財產實施查封，顯已侵害上訴人之權益。被上
    訴人既否認上開三張本票票據債權係兩造協議由上訴人以上開房地代物清償之債
    務範圍內，而係上訴人戊○○及上訴人之被繼承人葉水永因合夥經營事業另外向
    被上訴人借款所生之債務。則兩造間就系爭三張本票票據債權之存否不明確之狀
    態，非經判決確認，無以除去，上訴人訴請確認，核與前揭規定相符，先此敘明
    。
三、上訴人起訴主張：上訴人與被上訴人自七十八年間起即有金錢借貸往來，曾由上
    訴人簽發支票及本票向被上訴人借款，嗣經雙方會算結果，上訴人計欠被上訴人
    新台幣（下同）二千二百九十二萬九千二百元，並由上訴人之被繼承人葉水永將
    其所有上開房地抵償予被上訴人，並由被上訴人登記在其妻陳邱秀珠名下，因此
    上訴人所欠被上訴人之金錢債務已全部清償完畢。被上訴人並於八十七年五月九
    日立寫字據載明：「葉水永先生積欠我新台幣二千二百九十二萬九千二百元整之
    債務，已由其溪州土地地號二七０壹號及建物建號三二號抵償債務清楚無誤」「
    如有與其溪州土地有關之相關債務支票、本票存於我處，其自動失效。」等語；
    並同時將上訴人所交付之支票十三紙歸還上訴人，被上訴人無異議承認其自動失
    效，顯已表明拋棄八十七年五月九日以前之債權。可見被上訴人所持有上訴人簽
    發而留存於被上訴人處之系爭本票，均因上訴人代物清償完畢，因此上訴人並未
    欠被上訴人關於系爭本票之債務。詎料被上訴人立寫字據後，竟將三張本票聲請
    裁定，准予強制執行，然後再聲請執行法院就上訴人之財產實施查封，顯已侵害
    上訴人之權益，上訴人顯有確認被上訴人就系爭三張本票之債權不存在之必要，
    以除去上訴人在法律上不安之狀態等語。並上訴聲明：求為判決（一）原判決廢
    棄。（二）確認被上訴人持有上訴人戊○○及上訴人之被繼承人葉水永於八十三
    年四月三十日共同簽發、票面金額六百萬元、到期日為八十四年四月三十日；及
    被上訴人持有上訴人戊○○及上訴人之被繼承人葉水永於八十三年四月三十日共
    同簽發、票面金額三百六十萬元、到期日為八十四年五月二十六日；及被上訴人
    持有上訴人之被繼承人葉水永於八十三年九月五日簽發、票面金額三百萬元、到
    期日為八十四年九月五日之本票票據債權不存在。
四、被上訴人則以：被上訴人與上訴人戊○○及上訴人之被繼承人葉水永間有金錢借
    貸關係，上訴人之被繼承人葉水永為清償債務曾將上開房地過戶給被上訴人之妻
    陳邱秀珠。八十七年五月九日上訴人之被繼承人葉水永與被上訴人訂立協議書，
    被上訴人應將上訴人戊○○及上訴人之被繼承人葉水永前所簽發向被上訴人借款
    之七張支票（即支票號碼ＡＡ0000000、ＡＡ0000000、ＡＡ00
    00000、ＡＡ0000000、ＡＡ0000000、ＡＡ0000000
    、ＡＡ0000000，合計面額一千五百三十四萬九千二百元）及其餘作廢支
    票六張退回予上訴人。另上訴人之被繼承人葉水永所有之上開房地於八十一年二
    月五日向亞太商業銀行股份有限公司設定之抵押借款七百五十八萬元之債務亦由
    被上訴人承擔。被上訴人固於八十七年五月九日立字據載明：「葉水永先生積欠
    我新台幣二千二百九十二萬九千二百元整之債務，已由其溪州土地地號二七０壹
    號及建物建號三二號抵償債務清楚無誤」、「如有與其溪洲土地有關之相關債務
    支票、本票存於我處，其自動失效。」等語，但與溪州土地有關之相關債務支票
    、本票，並不包括系爭之三張本票在內。系爭三張本票金額合計一千二百六十萬
    元，係上訴人戊○○及上訴人之被繼承人葉水永與被上訴人於八十三年四月三十
    日訂立經營事業契約書，共同經營設立於大陸地區之大業農具工業公司（下稱大
    業公司）時為出資股款及繼續繳納土地款、興建廠房、購買補充原物料支付員工
    薪資及大業公司一切開銷之用，上訴人戊○○及上訴人之被繼承人葉水永共同簽
    發持向被上訴人調借，並非與溪洲土地有關之債務之本票，自不在八十七年五月
    九日所定協議書同意以上開土地、建物抵償之範圍內等語置辯。並聲明：求為判
    決駁回上訴人之上訴。
五、兩造不爭之事實：
（一）上訴人主張上訴人戊○○及上訴人之被繼承人葉水永與被上訴人自七十八年間
      起即有金錢借貸往來，上訴人之被繼承人葉水永同意將其所有上開房地抵償予
      被上訴人，用以清償二千二百九十二萬九千二百元之債務，嗣並移轉登記予被
      上訴人之妻陳邱秀珠完竣，雙方且於八十七年五月九日立據證明，被上訴人復
      將上訴人戊○○及上訴人之被繼承人葉水永所交付之支票十三紙，其中上訴人
      前所簽發向被上訴人借款之七張支票，即支票號碼ＡＡ0000000、ＡＡ
      0000000、ＡＡ0000000、ＡＡ0000000、ＡＡ0000
      000、ＡＡ0000000、ＡＡ0000000，合計面額共一千五百三
      十四萬九千二百元，歸還上訴人等事實，為兩造所不爭執，並據上訴人提出土
      地及建築改良物登記謄本、支票影本十三紙、他項權利證明書影本等為證。
（二）上訴人之被繼承人葉水永所有之上開房地，係於八十五年十一月二十八日移轉
      登記予被上訴人之妻陳邱秀珠，上訴人之被繼承人葉水永曾於八十一年十二月
      八日向亞太商業銀行股份有限公司設定最高限額抵押權一千二百萬元並借款，
      於八十六年一月二十四日義務人變更時尚有本金七百五十七萬二千二百四十元
      未清償，而由被上訴人承擔乙節，為上訴人自承在卷，並有土地及建築改良物
      登記謄本及亞太商業銀行股份有限公司出具之借款餘額證明書可參。
（三）被上訴人於立寫字據後，將其持有上訴人戊○○及上訴人之被繼承人葉水永於
      八十三年四月三十日共同簽發，及上訴人之被繼承人葉水永於同年九月五日所
      簽發，票面金額分別為三百六十萬元、六百萬元及三百萬元之本票三紙，向台
      灣彰化地方法院聲請裁定准予強制執行，進而聲請強制執行等情，為兩造所不
      爭執，並有台灣彰化地方法院裁定二件及囑託查封登記函一件等附卷可稽，並
      經本院依職權調閱台灣彰化地方法院八十七年度票字第一三九四號、八十七年
      度票字第一三九八號本票裁定卷宗，查核屬實，堪信為真實。
（四）兩造於八十三年四月三十日訂立經營事業契約書，共同經營設立於大陸之大葉
      公司事宜，該公司於訂立契約之日之資產估價合計為六百八十八萬一千一百二
      十五元，上訴人之被繼承人葉水永及上訴人戊○○所佔股份三分之二，即投資
      金額為四百五十八萬七千四百十七元，被上訴人所佔股份三分之一，即投資金
      額為二百二十九萬三千七百○八元等事實，為兩造所不爭執，並有經營事業契
      約書影本附卷可稽。
六、上訴人主張：被上訴人收受系爭三張本票後，並未交付一千二百六十萬元予上訴
    人；且兩造間之債務共為二千二百九十二萬九千二百元整，已由上訴人之被繼承
    人葉水永以上開房地抵償，雙方債務已全部清償完畢，此由被上訴人於八十七年
    五月九日所立之字據可證，被上訴人已表明拋棄八十七年五月九日以前之債權，
    是留存於被上訴人處之支票、本票，均歸無效，被上訴人將已經由上訴人之被繼
    承人葉水永，以其所有上開房地代物清償完畢之三張本票票據債權，分別聲請台
    灣彰化地方法院裁定准予強制執行，嗣並據以聲請執行法院就上訴人之財產實施
    查封，顯已侵害上訴人之權益，請求確認上開三張本票票據債權不存在云云。被
    上訴人則以：被上訴人於八十七年五月九日所立字據，其上所謂葉水永先生欠伊
    二千二百九十二萬九千二百元整之債務，係指被上訴人退還予上訴人之十三張支
    票中，由上訴人簽發支票號碼ＡＡ0000000等七張支票向被上訴人借款共
    計一千五百三十四萬九千二百元，及被上訴人承擔上訴人以上開房地向亞太商業
    銀行股份有限公司抵押借款之七百五十八萬元之債務，不包括上訴人戊○○及上
    訴人之被繼承人葉水永於八十三年四月三十日、同年九月五日所簽發面額三百六
    十萬元、六百萬元及三百萬元之本票三紙，該三紙本票係上訴人戊○○與被上訴
    人於八十三年四月三十日訂立經營事業契約書時為出資股款，上訴人戊○○及上
    訴人之被繼承人葉水永共同簽發持向被上訴人調借等語。從而，本件所應審酌者
    為：（一）上訴人戊○○及上訴人之被繼承人葉水永是否共同簽發系爭三張本票
    ，向被上訴人借得一千二百六十萬元？（二）系爭三張本票所借款項，是否業由
    上訴人之被繼承人葉水永以其上開房地抵償予被上訴人而清償完畢？
七、關於上訴人戊○○及上訴人之被繼承人葉水永是否共同簽發系爭三張本票，向被
    上訴人借得一千二百六十萬元部分：經查
（一）系爭三張本票係上訴人於八十三年四月三十日向被上訴人借款所簽發，業據上
      訴人之訴訟代理人葉倉榮於原審審理時陳稱：「那三張本票於八十三年四月三
      十日向被告借錢時所簽發」；復自承：「因無法償還才將土地過戶到被告太太
      名下。」（見原審八十八年三月九日言詞辯論筆錄）等語在卷。是上訴人之訴
      訟代理人於原審顯已自認借得款項之事實，僅主張因無法償還才將土地過戶到
      被上訴人太太名下。
（二）被上訴人抗辯其於於八十三年四月三十日與上訴人之被繼承人葉水永及上訴人
      戊○○訂立經營事業契約書時，上訴人戊○○及上訴人之被繼承人葉水永，為
      出資股款及繼續繳納土地款、興建廠房、購買補充原物料支付員工薪資及大業
      公司一切開銷之用，而共同簽發系爭三張本票，持向被上訴人調借一千二百六
      十萬元。被上訴人於收受系爭三張本票後，確有自八十三年五月二日起，陸續
      交付上訴人之被繼承人葉水永及上訴人戊○○兩人一千二百六十九萬七千四百
      七十八元等情。業據被上訴人提出交付借款之時間及明細如下：
      被上訴人於八十三年四月二十八日交付上訴人戊○○現金十萬元，此有戊○
        ○簽收單可證。
      被上訴人於八十三年五月二日交付上訴人戊○○大陸週轉金三百四十萬元，
        此有戊○○簽名之轉帳傳票可證。
      被上訴人於八十三年七月十五日交付上訴人之被繼承人葉水永在中國國際商
        業銀行彰化分行結匯美金八萬元（即新台幣二百十三萬二千三百元），再轉
        匯大陸戊○○帳戶內。此有現金支出傳票、中國國際商業銀行彰化分行賣出
        外匯水單及手續費收入收據可證。
      被上訴人於八十三年九月十日交付上訴人之被繼承人葉水永在中國國際商業
        銀行彰化分行結匯美金十萬元（即新台幣二百六十二萬二百元），再轉匯大
        陸戊○○帳戶內，此有現金支出傳票、中國國際商業銀行彰化分行賣出外匯
        水單及手續費收據可證。
      被上訴人於八十三年十月十九日由彰化商業銀行彰化分行結匯美金三萬元（
        即新台幣七十九萬二百元），於八十三年十月二十二日在大陸交付上訴人戊
        ○○，此有戊○○簽名之現金支出傳票、彰化商業銀行賣出外匯水單及手續
        費收據可證。
      被上訴人於八十四年五月六日由亞太銀行鹿港分行匯入中國國際商業銀行彰
        化分行給上訴人之被繼承人葉水永結匯美金十萬元（即新台幣二百五十四萬
        七百元），此有現金支出傳票、亞太商業銀行匯款回條、中國國際商業銀行
        彰化分行賣出外匯水單及手續費收入收據可証。
      被上訴人於八十四年八月二十二日於大陸交付上訴人戊○○港幣三十一萬元
        （即新台幣一百十一萬四千七十八元），此有現金支票傳票可証。
      以上七次被上訴人交付上訴人之被繼承人葉水永及上訴人戊○○二人之金額合
      計即為新台幣一千二百六十九萬七千四百七十八元。上訴人既自認系爭三張本
      票係向被上訴人借款所簽發，被上訴人又舉出前揭分七次交付之一千二百六十
      九萬七千四百七十八元與上訴人戊○○及上訴人之被繼承人葉水永之證明。而
      交付之金額又已超過被上訴人持有系爭三張本票合計之金額一千二百六十萬元
      ，是被上訴人持有之系爭三張本票之借款原因關係，即堪認已經證明。
（三）另由上訴人戊○○及上訴人之被繼承人葉水永於八十三年四月三十日共同簽發
      之面額六百萬元本票之背面，記載「調公司週轉金用」等語（雖上訴人戊○○
      否認前揭記載為其所寫，但本院送請法務部調查局鑑定結果，認為該本票原本
      背面所記載「調公司週轉金用」之字跡與上訴人戊○○當庭寫字字跡，營口利
      暢金屬製品有限公司信函原件等字跡之筆劃特徵相似，有法務部調查局九十年
      九月七日、九十陸二字第９００６０８２３號鑑定通知書附卷可稽，上訴人所
      辯上開記載非其所為乙節，尚難採憑）及被上訴人所提出前揭經上訴人之繼承
      人葉水永及上訴人戊○○簽名之簽收單、轉帳傳票、現金支出傳票上之記載「
      預支現金」「大陸週轉」「大陸借支」「大陸暫支」「大陸借款」等語觀之，
      足見系爭三張本票確係如被上訴人所辯：係上訴人之被繼承人葉水永及上訴人
      戊○○向被上訴人調借款項做為「大葉農具工業公司」週轉金用而簽發交付甚
      明。
（四）上訴人於本院審理時否認曾收受上開款項，並稱：被上訴人交付借款之日期及
      金額與系爭三張本票合計之金額不符；上訴人按理應分別於被上訴人匯款之日
      期始簽發本票於被上訴人；兩造對於大業公司投資之金額，合計僅有六百八十
      八萬一千一百二十五元，依投資之比例，上訴人為三分之二，而被上訴人為三
      分之一，上訴人之投資金額僅有四百五十八萬七千四百十七元，上訴人無庸簽
      發系爭三張本票，合計面額一千二百六十萬元，向被上訴人借來用於該投資之
      公司之必要；被上訴人明知八十四年四月三十日及同年五月二十六日到期之本
      票未獲清償後，仍於八十四年五月六日交付二百五十四萬七百元，八十四年八
      月二十二日交付一百十一萬四千七十八元，不合常理；上開款項係兩造因經營
      事業契約，約定合夥在大陸投資生意，而由被上訴人在台負責收受貨款，並管
      理帳目，以其合夥所得往來於大陸設立大葉公司間之資金云云。然查，上訴人
      戊○○及上訴人之被繼承人葉水永係於與被上訴人訂立經營事業契約之同時，
      共同簽發系爭面額六百萬元及三百六十萬元之本票二張交付被上訴人乙節，為
      兩造所不爭執。是被上訴人辯稱：兩造鑒於訂約後應繼續繳納其餘土地款，興
      建廠房，購買補充原物料，支付員工薪津及公司之一切開銷，故兩造於訂約之
      日（即八十三年四月三十日）同意再提出出資之款項，上訴人之被繼承人葉水
      永及上訴人戊○○為支付出資之款項即於訂約當日簽發系爭本票向被上訴人借
      款等情，尚非無據。若果如上訴人所辯，其出資額僅為四百五十八萬七千四百
      十七元，而別無同意再提出出資之款項，則其何必於與被上訴人訂立經營事業
      契約之同時，簽發合計面額九百六十萬元之前開二張本票交被上訴人收執。又
      被上訴人分次交付上訴人之金額既已超過系爭三張本票合計之金額，是被上訴
      人就系爭三張本票之原因關係即借款交付之事實，即已提出證明，被上訴人既
      已提出交付借款之證明，上訴人又自認系爭三張本票是向被上訴人借款所簽發
      ，則上訴人為何先行簽發本票，及被上訴人為何在明知八十四年四月三十日及
      同年五月二十六日到期之本票未獲清償後，仍於八十四年五月六日交付二百五
      十四萬七百元，八十四年八月二十二日交付一百十一萬四千七十八元，就本件
      訴訟之待證事實而言，實無關緊要，而係兩造就合夥事業經營之考量，及被上
      訴人對上訴人還款能力信任之問題。而上訴人主張前揭七次匯款係合夥所得往
      來於大葉公司間之資金乙節，除與上訴人前揭簽名之簽收單、轉帳傳票、現金
      支出傳票上「預支現金」「大陸週轉」「大陸借支」「大陸暫支」「大陸借款
      」等記載之意旨不相符之外，又為被上訴人所否認，上訴人又未能舉出前揭負
      責收取貨款、管理帳目之證明，是上訴人前開主張均顯無足取，難以採憑。
八、關於系爭三張本票所借之款項，是否業由上訴人之被繼承人葉水永以其上開房地
    抵償予被上訴人而清償完畢部分：上訴人戊○○及上訴人之被繼承人葉水永，為
    出資股款及繼續繳納土地款、興建廠房、購買補充原物料支付員工薪資及大業公
    司一切開銷之用，而共同簽發系爭三張本票，持向被上訴人借得一千二百六十萬
    元，已如上述。則上訴人主張已由上訴人之被繼承人葉水永以其上開房地抵償，
    既為被上訴人所否認，應由上訴人就已抵償之部分負舉證責任。經查，上訴人之
    被繼承人葉水永將其上開房地抵償予被上訴人後，兩造於八十七年五月九日簽訂
    之協議書上載明：「葉水永先生積欠我新台幣二千二百九十二萬九千二百元整之
    債務，已由其溪州土地地號二七０壹號及建物建號三二號抵償債務清楚無誤」、
    「如有與其溪州土地有關之相關債務支票、本票存於我處，其自動失效。」等語
    ，是由以上之記載觀之，兩造該次所欲抵償之債務，應僅限於與溪州土地有關之
    相關債務支票、本票債務，並非如上訴人所主張：被上訴人已表明拋棄八十七年
    五月九日以前之債權，留存於被上訴人處之支票、本票，均歸無效。查兩造於八
    十七年五月九日書立協議書時，被上訴人同時返還上訴人支票十三紙，其中上訴
    人前所簽發向被上訴人借款之七張支票，即支票號碼ＡＡ0000000、ＡＡ
    0000000、ＡＡ0000000、ＡＡ0000000、ＡＡ00000
    00、ＡＡ0000000、ＡＡ0000000，合計面額共一千五百三十四
    萬九千二百元；上訴人之被繼承人葉水永所有之上開房地，係於八十五年十一月
    二十八日移轉登記予被上訴人之妻陳邱秀珠，上訴人之被繼承人葉水永曾於八十
    一年十二月八日向亞太商業銀行股份有限公司設定最高限額抵押權一千二百萬元
    並借款，於八十六年一月二十四日義務人變更時尚欠七百五十七萬二千二百四十
    元未清償，而由被上訴人承擔。而由被上訴人書立協議書同時歸還上訴人所簽發
    向被上訴人借款之支票總金額，再加上被上訴人承擔之抵押借款，二筆款項已與
    字據所載之數額甚為接近（僅相差七千七百六十元），與被上訴人所辯：被上訴
    人於八十七年五月九日所立字據，其上所謂葉水永先生欠伊二千二百九十二萬九
    千二百元整之債務，係指被上訴人退還予上訴人之十三張支票中，由上訴人簽發
    支票號碼ＡＡ0000000等七張支票向被上訴人借款共計一千五百三十四萬
    九千二百元，及被上訴人承擔上訴人以上開房地向亞太商業銀行股份有限公司抵
    押借款之七百五十八萬元之債務等語情節相符，是堪認兩造該次所抵償者之債務
    ，當只限於歸還上訴人之上開十三張支票借款及上開房地之抵押借款無訛，並不
    及於上訴人於八十三年四月三十日、同年九月五日所簽發面額三百六十萬元、六
    百萬元及三百萬元共計一千二百六十萬元之本票債權。又參諸被上訴人歸還上訴
    人之十三紙支票中，支票號碼ＡＡ0000000、面額八萬元之支票背面，上
    訴人記載有三張到期日分別為八十三年一月二十日、七月二十日及十二月二十日
    ，面額分別為一百萬元、一百萬元及一百五十萬元之本票三紙未收回亦一併抵銷
    等語。若該次抵償包含有上訴人戊○○及上訴人之被繼承人葉水永於八十三年四
    月三十日、同年九月五日簽發、面額三百六十萬元、六百萬元及三百萬元之系爭
    三紙本票，則上訴人自應於八十七年五月九日收回支票十三張時一併取回或於字
    據上註明作廢，足見系爭三張本票並非與溪州土地有關，而不在該次抵償之範圍
    內甚明，綜上所述，上訴人主張系爭三張本票已於八十七年五月九日以上開房地
    抵償完畢云云，未能舉證以實其說，尚難對其為有利之認定。
九、次按消滅時效之效果，僅係債務人取得拒絕給付之抗辯權，原來之權利並未消滅
    。從而票據法第二十二條第一項規定因時效而消滅後，就本票言，係本票發票人
    取得拒絕給付之抗辯權，並非本票權利本體當然消滅不存在，執票人不得再行主
    張。是以本件上訴人之本票權利，縱因上訴人未於三年間行使而消滅，本票發票
    人即被上訴人僅取得拒絕給付之抗辯權，於上訴人行使權利時予以抗辯而已，其
    據以請求確認上訴人之本票權利不存在，仍屬於法無據。經查，本件被上訴人持
    有上訴人戊○○及上訴人之被繼承人葉水永於八十三年四月三十日共同簽發、票
    面金額六百萬元、到期日為八十四年四月三十日；及被上訴人持有上訴人戊○○
    及上訴人之被繼承人葉水永於八十三年四月三十日共同簽發、票面金額三百六十
    萬元、到期日為八十四年五月二十六日之本票二張，其付款請求權之時效，自到
    期日起算三年，應分別至八十七年四月三十日及八十七年五月二十六日完成，被
    上訴人遲至八十七年六月十五日始向台灣彰化地方法院聲請裁定准予強制執行（
    見台灣彰化地方法院八十七年度票字第一三九八號本票裁定卷附之聲請狀），參
    諸前揭說明，上訴人固得拒絕給付，惟本票權利本體既非當然消滅不存在，則上
    訴人據以請求確認上訴人之本票權利不存在，仍屬於法無據。而被上訴人持有上
    訴人之被繼承人葉水永於八十三年九月五日簽發、票面金額三百萬元、到期日為
    八十四年九月五日，本票一張，其付款請求權之時效，自到期日起算三年，應至
    八十七年九月五日始完成，而被上訴人係於八十七年六月十六日向台灣彰化地方
    法院聲請裁定准予強制執行（見台灣彰化地方法院八十七年度票字第一三九四號
    本票裁定卷附之聲請狀），被上訴人行使權利顯在時效完成之前，是上訴人主張
    此部份票據債權亦已因時效完成而消滅云云，顯係未加詳查，亦無足取。
十、綜上所述，本件上訴人主張系爭三張本票已於八十七年五月九日以上開房地抵償
    完畢，為不足採。被上訴人抗辯系爭三張本票金額合計一千二百六十萬元，係上
    訴人戊○○及上訴人之被繼承人葉水永與被上訴人於八十三年四月三十日訂立經
    營事業契約書，共同經營設立於大陸地區之大業公司時，為出資股款及繼續繳納
    土地款、興建廠房、購買補充原物料支付員工薪資及大業公司一切開銷之用，上
    訴人戊○○及上訴人之被繼承人葉水永共同簽發持向被上訴人調借，並非與溪洲
    土地有關之債務之本票，自不在八十七年五月九日所定協議書同意以上開土地、
    建物抵償之範圍內，尚屬可信。是則上訴人執此主張確認被上訴人持有系爭三張
    本票票據債權不存在云云，自屬無據，為無理由，不應准許。原審為上訴人敗訴
    之判決，並無不合。上訴意旨指摘原判決不當，求予廢棄改判，為無理由，應予
    駁回。
據上論結，本件上訴為無理由，依民事訴訟法第四百四十九條第一項、第八十五條第
二項，判決如主文。
中      華      民      國    九十      年     十二     月     十八     日
~B1民事第二庭審判長法  官  童有德
~B2                法  官  蔡秉宸
~B3                法  官  翁芳靜
右為正本係照原本作成。
如對本判決上訴，須於收受判決送達後二十日內向本院提出上訴書狀，其未表明上訴
理由者，應於提出上訴後二十日內向本院提出上訴理由書（須按他造人數附具繕本）
，並繳納送達用雙掛號郵票拾份（每份參拾肆元）。
上訴時應提出委任律師或具有律師資格之人之委任狀；委任有律師資格者，另應附具
律師及格證書及釋明委任人與受任人有民事訴訟法第四百六十六條之一第一項但書或
第二項（詳附註）所定關係之釋明文書影本。
~B                書記官  詹錫朋
中      華      民      國    九十      年     十二     月     十八     日
附註：
民事訴訟法第四百六十六條之一（第一項、第二項）
對於第二審判決上訴，上訴人應委任律師為訴訟代理人。但上訴人或其法定代理人具
有律師資格者，不在此限。
上訴人之配偶、三親等內之血親、二親等內之姻親，或上訴人為法人、中央或地方機
關時，其所屬專任人員具有律師資格並經法院認為適當者，亦得為第三審訴訟代理人
。
                                                                        Ｂ


司法院資訊處製作；財團法人民間司法改革基金會備份。
